最高法院刑事判決
111年度台上字第5501號
上  訴  人  吳俊毅                     


選任辯護人  蘇義洲律師
            黃郁婷律師
            高永穎律師
上列上訴人因妨害秩序案件，不服臺灣高等法院臺南分院中華民
國111年9月13日第二審判決（111年度上訴字第866號，起訴案號
：臺灣臺南地方檢察署110年度偵字第24716號），提起上訴，本
院判決如下：
    主  文
上訴駁回。
    理  由
一、按刑事訴訟法第377條規定，上訴於第三審法院，非以判決
    違背法令為理由，不得為之。是提起第三審上訴，應以原判
    決違背法令為理由，係屬法定要件。如果上訴理由書狀並未
    依據卷內訴訟資料，具體指摘原判決不適用何種法則或如何
    適用不當，或所指摘原判決違法情事，顯與法律規定得為第
    三審上訴理由之違法情形，不相適合時，均應認其上訴為違
    背法律上之程式，予以駁回。次按刑事訴訟法第348條第3項
    規定，上訴得明示僅就判決之刑、沒收或保安處分一部為之
    。本件因上訴人吳俊毅於原審已明示僅針對第一審判決關於
    「刑度」部分上訴。故原審僅就第一審判決關於量刑是否合
    法、妥適予以審理。
二、本件原判決綜合全案證據資料，本於事實審法院量刑裁量之
    權限，就第一審判決關於上訴人所犯如其所援引起訴書犯罪
    事實欄所載犯行部分，論處上訴人犯意圖供行使之用而攜帶
    兇器在公共場所聚集三人以上首謀並下手實施強暴罪刑，因
    上訴人僅對於其所犯之罪所量處之刑度部分提起上訴，而認
    第一審判決對上訴人依累犯規定加重其刑，未踐行檢察官之
    舉證責任，不符合正當法律程序，有適用法則不當之違誤，
    而撤銷第一審關於上訴人所處之刑部分之判決，改判依累犯
    規定加重其刑，而量處有期徒刑8月。原判決已詳為敘明其
    所憑之證據及認定之理由。核原判決所為論斷說明，俱有卷
    內證據資料可資覆按。
三、前階段被告構成累犯之事實及後階段應加重其刑之事項，均
    應由檢察官主張並具體指出證明之方法後，經法院踐行調查
    、辯論程序，方得作為論以累犯及是否加重其刑之裁判基礎
    。此為本院最近統一之見解。又司法院釋字第775號解釋揭
    示，刑法第47條第1項所規定關於累犯加重本刑部分，其不
    分情節，基於累犯者有其特別惡性及對刑罰反應力薄弱等立
    法理由，一律加重最低本刑，於不符合刑法第59條所定要件
    之情形下，致生行為人所受之刑罰超過其所應負擔罪責之個
    案，其人身自由因此遭受過苛之侵害部分，不符罪刑相當原
    則。是以，法院就個案應依司法院釋字第775號解釋意旨，
    衡量所欲維護法益之重要性、防止侵害之可能性及事後矯正
    行為人之必要性，斟酌各項情狀，包括被告所犯前後數罪間
    ，關於前案之性質（故意或過失）、前案徒刑之執行完畢情
    形（有無入監執行完畢、是否易科罰金或易服社會勞動）、
    再犯之原因、兩罪間之差異（是否同一罪質、重罪或輕罪）
    、主觀犯意所顯現之惡性及其反社會性等情，綜合判斷個別
    被告有無因加重本刑致生所受刑罰超過其所應負擔罪責之情
    形，裁量是否加重最低本刑。
(一)原判決載敘：上訴人雖主張其前案為不能安全駕駛案件，與
    本案所涉妨害秩序及傷害等案件，罪質有間，且上訴人前案
    並未入監受監禁矯治，難認其刑罰反應力薄弱，亦無評價不
    足之情形，應無依累犯規定加重其刑必要等語。惟查上訴人
    前曾因公共危險案件，經第一審法院判處有期徒刑2月確定
    ，於民國107年3月2日徒刑先易服社會勞動再易科罰金執行
    完畢，業據公訴檢察官主張上訴人構成累犯，復於審理時舉
    證而提出相關簡易判決書、刑案資料查註紀錄表、矯正簡表
    、臺灣高等法院被告前案紀錄表為證，上訴人及其原審辯護
    人亦當庭表示對於上訴人構成累犯之事實並不爭執等語，故
    本件上訴人於受徒刑之執行完畢後，5年內故意再犯本案有
    期徒刑以上之罪，構成累犯。又審酌上訴人構成累犯及本件
    犯罪之個案情節（按包括罪質、侵害法益、主觀惡性、反社
    會性等情節），經綜合判斷後，上訴人並無因加重本刑致生
    所受刑罰超過其所應負擔罪責之情形，自仍應依累犯之規定
    加重其刑等旨。雖其理由另敘及：上訴人並無司法院釋字第
    775號解釋所指應量處最低法定刑、又無法適用刑法第59條
    在內減輕規定之情形，故並無裁量不予加重最低本刑之餘地
    等語，說明未臻精確，惟尚不影響原判決之結果，自不能執
    為上訴第三審之合法理由。
(二)上訴意旨指摘原判決對上訴人所為犯行，依累犯規定加重其
    刑，有適用法則不當之違法，尚非適法之第三審上訴理由。
四、關於刑之量定，事實審法院本有依個案具體情節裁量之權限
    ，倘科刑時係以行為人之責任為基礎，並審酌刑法第57條各
    款所列情狀，而其所量之刑，既未逾越法律所規定之範圍（
    即裁量權行使之外部性界限），亦無違反比例、公平及罪刑
    相當原則者（即裁量權行使之內部性界限），即不得任意指
    為違法，資為第三審上訴之適法理由。原判決就上訴人上開
    犯行所為量刑（處有期徒刑8月），已以行為人之責任為基
    礎，並就刑法第57條各款所列情狀（行為對於社會治安及公
    共秩序安寧，及對告訴人劉汶霖之身體心理所造成之損害程
    度、其犯罪動機、目的、手段、與告訴人間之關係、犯後自
    始坦承犯行、當庭向告訴人道歉、因金額問題尚無法與告訴
    人達成和解或調解，賠償其損害之態度、家庭、生活、經濟
    狀況及優良事蹟等一切情狀），予以審酌及說明，未逾越其
    所犯之罪的法定刑度，亦無濫用裁量權而有違反公平、比例
    及罪刑相當原則，尚難任意指為違法。上訴意旨依憑己意，
    主張上訴人已再度聲請調解、需照顧生病之家人、平時熱心
    公益，不宜量處應入監服刑之刑度，指摘原判決量刑過重，
    違反罪刑相當原則等語，自非合法之第三審上訴理由。
五、依上所述，本件上訴違背法律上之程式，應予駁回。
據上論結，應依刑事訴訟法第395條前段，判決如主文。
中　　華　　民　　國    111   年    12    月     2    日
                  刑事第六庭審判長法　官  李英勇
                                  法　官  鄧振球
                                  法　官  洪兆隆
                                  法　官  楊智勝
                                  法　官  邱忠義
本件正本證明與原本無異
                                  書記官  林怡靚
中　　華　　民　　國    111   年    12    月     7    日